【裁判字號】    89,上易,1132
【裁判日期】    890831
【裁判案由】    傷害
【裁判全文】
臺灣高等法院臺南分院刑事判決           八十九年度上易字第一一三二號    Ａ
      上  訴  人  臺灣台南地方法院檢察署檢察官
      上  訴  人
      即  被  告  乙  ○  ○
      選任辯護人  查  名  邦  律師
右上訴人因被告傷害案件，不服臺灣臺南地方法院八十九年度易字第七五號中華民國
八十九年四月二十五日第一審判決（起訴案號：臺灣臺南地方法院檢察署八十八年度
偵字第四五三二號、併辦案號：八十九年度偵續字第四０號），提起上訴，本院判決
如左：
      主      文
原判決撤銷。
乙○○傷害人之身體，處有期徒刑陸月，如易科罰金，以參佰元折算壹日。
磚塊乙塊沒收。
      事      實
一、乙○○於民國八十八年三月二十八日下午一時三十分許，在台南縣曾文溪南堤管
    制口附近溪中，因懷疑丙○○駕竹（膠）筏勾損其漁網，雙方發生糾紛，竟基於
    傷害及毀損之犯意，於互毆時撕毀丙○○之上衣，嗣又持其所有放置於竹筏上之
    磚塊毆打丙○○，並以口咬其額部，致丙○○受有：頭部外傷、右顳部血腫三公
    分、下門牙半斷裂、左腿挫傷、左前壁擦傷、上唇擦傷、前胸挫傷、鼻挫傷之傷
    害。
二、案經丙○○訴請台灣台南地方法院檢察署檢察官偵查起訴及臺灣高等法院臺南分
    院檢察署檢察官移送併辦。
      理      由
一、訊據上訴人即被告乙○○雖不否於上開時地與丙○○發生爭執互毆，並以口咬傷
    其額部，惟矢口否認持磚塊打傷丙○○並撕毀其上衣，辯稱：丙○○所駕之竹（
    膠）筏靠近伊時突然揮拳打伊胸部，伊即後退並取磚塊嚇阻丙○○繼續毆打，旋
    又發生互毆，並雙雙落水，丙○○身上之傷可能落水時自已撞到竹（膠）所造成
    ，非伊所毆傷，嗣二人號爬出水面繼續互毆，因丙○○抓伊下體不放，伊始咬其
    額部，並無故意撕毀其衣服等語。
二、惟查：
   （一）上開事實業據告訴人丙○○指訴甚詳，且當時二人互毆，雙雙落水復為被
         告所不爭執，則丙○○所指衣服被撕破，自屬可信，而傷害部分並經證人
         丁○○、戊○○分別證稱：當時被告有用嘴咬並持磚頭打丙○○，但有無
         打到沒看到等語（詳偵查卷第四十七頁、原審卷第三十一頁、本院卷第六
         十頁至第六十二頁），而被告亦承認有互毆及以口咬被害人之事實，參以
         告訴所受之傷為：頭部外傷、右顳部血腫三公分、下門牙半斷裂、左腿挫
         傷、左前壁擦傷、上唇擦傷、前胸挫傷、鼻挫傷之傷害，有奇美醫院、康
         橋牙科、汪骨科診所診斷證明書各一紙在卷可稽，前述傷害斷不可能僅為
         被告咬告訴人額部所造成，則告訴人之指訴，尚非無據。
   （二）至被告聲請傳訊之証人甲○○雖証稱：是丙○○先跳到被告船上打被告黃
         龍福，乙○○沒有還手，雖拿磚塊但沒打丙○○，亦未見被告用嘴咬蔡清
         吉。惟查證人甲○○於檢察官訊問中證稱：（檢察官問：乙○○駕竹筏在
         曾文溪口是否知道？）我有跟他去，因我在那邊遇到他，他問我是否要去
         （駕竹筏），我就同去了云云，於原審審理中則卻稱：我一直待在岸上，
         我是去買被告的魚云云，前後所述不符，且被告自認以嘴咬丙○○，方俊
         傑卻稱未見到，亦與實情不符，其證言自不足採。至被告所持磚塊經內政
         部警政署刑事警察局鑑定結果，雖未發現可疑血斑，但該磚塊既在水中使
         用，且打中人未必即見血沾黏，故磚塊未發現可疑血斑尚不足為被告有利
         之證明，附此敘明。
   （三）綜上所述被告傷害及毀損之犯行，已甚明確，是其所辯僅以嘴咬，未持磚
         塊毆打及未撕毀衣服一節，顯係避重就輕之詞，不足採信，犯行應堪認定
         ，查被告傷害人之身體，核其所為，係犯刑法第二百七十七條第一項之罪
         。又其撕毀丙○○衣服係犯同法第三百五十四條第一項之罪。被告以一行
         為觸犯二罪應依想像競合關係從一重之傷害罪處斷。
三、原審調查結果，認被告罪証明確，予以論罪科刑固非無見，惟查被告除以磚塊毆
    打被害人外，並以口咬、互毆及撕毀丙○○衣服，原審對此部分之事實，漏未認
    定，尚有未洽，公訴人上訴意旨以原審量刑太輕，被告上訴意旨，否認犯罪，分
    別指摘原判決不當，雖不足取，惟原判決既有可議，自應由本院撤銷改判，爰審
    酌被告因細故即出手毆傷告訴人、致告訴人身受多處傷害、犯後猶飾詞狡辯，且
    未與告訴人達成和解等一切情狀，量處有期徒刑六月並諭知易科罰金以三百元折
    算一日，磚塊一磈為被告所有且為供犯罪所用之之物，併予諭知沒收。
四、至丙○○又指稱: 被告於互毆時，無故進人其竹（膠）筏，亦犯刑法第三百零六
    條第一項之無故侵入住宅罪云云，惟查竹（膠）筏並非住宅，亦非中華民國船艦
    ，自無該條之適用，此部分尚不構成犯罪，因與判罪部分有裁判上一罪之關係，
    故不另為無罪之諭知，並予敘明。
據上論斷，應依刑事訴訟法第三百六十九條第一項前段、第三百六十四條、第二百九
十九條第一項前段、刑法第二百七十七條第一項、第三百五十四條第一項、第四十一
條、第五十五條、第三十八條第一項第二款，罰金罰鍰提高標準條例第一條前段、第
二條，判決如主文。
本案經檢察官劉欽銘到庭執行職務。
中    華    民    國      八十九      年      八      月      卅一      日
                                  臺灣高等法院臺南分院刑事第六庭
                                      審判長法官  戴    勝    利
                                            法官  楊    明    章
                                            法官  徐    宏    志
右正本證明與原本無異。
不得上訴。
                                      法院書記官  吳    銘    添
中    華    民    國      八十九      年      九      月     四         日
附錄本案論罪科刑法條全文：
刑法第二百七十七條第一項：傷害人之身體或健康者，處三年以下有期徒刑、拘役或
                          一千元以下罰金。
刑法第三百五十四條第一項：毀棄、損壞前二條以外之他人之物，或致不堪用，足以
                          生損害於公眾或他人者，處二年以下有期徒刑、拘役或
                          五佰元以下罰金。


司法院資訊處製作；財團法人民間司法改革基金會備份。
